臺灣屏東地方法院刑事判決　　　　　　　100年度訴字第642號
公　訴　人　臺灣屏東地方法院檢察署檢察官
被　　　告　曾正雄
指定辯護人　本院公設辯護人謝弘章
上列被告因偽造有價證券等案件，經檢察官提起公訴（99年度偵
字第10578 號）本院判決如下：
    主  文
曾正雄犯行使偽造私文書罪，處有期徒刑參月，扣案附表編號壹
所示「曾耀正」署押肆枚、指印伍枚均沒收；又犯偽造有價證券
罪，處有期徒刑壹年柒月，扣案附表編號貳所示「曾耀正」署押
肆枚、指印參枚及附表編號參所示本票壹紙均沒收；又犯行使偽
造私文書罪，處有期徒刑參月；扣案附表編號四所示「曾耀正」
署押肆枚、指印參枚均沒收；又犯行使偽造私文書罪，處有期徒
刑參月，扣案附表編號伍所示「曾耀正」署押肆枚、指印參枚均
沒收。應執行有期徒刑貳年，扣案附表編號壹、貳、肆、伍所示
「曾耀正」署押共拾陸枚、指印共拾肆枚及附表編號參所示本票
壹紙均沒收。
    事  實
一、曾正雄因未考領駕駛執照，分別於附表所示之時間，向鉅商
    租賃有限公司（址設高雄市前鎮區○○○路321 號，下稱鉅
    商公司）租用汽車之際，詎曾正雄竟基於意圖供行使之用而
    偽造並行使有價證券及行使偽造私文書之犯意，分別於附表
    所列之時間、地點、文書（其中編號3 所示本票1 紙，係鉅
    商公司之負責人蔡少帆要求曾正雄提供本票作為前開契約之
    擔保），偽造「曾耀正」之簽名及指印並行使之，足生損害
    於曾耀正及鉅商公司。嗣於民國99年3 月20日凌晨4 時58分
    許，在台一線406.1 公里內埔豐田段（南向），因曾正雄所
    承租鉅商公司之車號1470-VV 號自小客車嚴重超速行駛被拍
    攝，旋經警通知違規人到案說明而未到，循線查悉上情。
二、案經屏東縣政府警察局報請臺灣屏東地方法院檢察署檢察官
    偵查起訴。
    理  由
一、證據能力方面：
  (一)按被告以外之人於審判外之言詞或書面陳述，除法律有規定
    者外，不得作為證據；法院或檢察官得囑託醫院、學校或其
    他相當之機關、團體為鑑定，或審查他人之鑑定，並準用刑
    事訴訟法第203 條至第206 條之1 之規定；其須以言詞報告
    或說明時，得命實施鑑定或審查之人為之；刑事訴訟法第15
    9 條第1 項、第208 條第1 項分別定有明文。是法院或檢察
    官依刑事訴訟法第208 條第1 項之規定，囑託鑑定機關所出
    具之鑑定報告，應為上開傳聞法則之例外。故法務部調查局
    於本案偵查中，受檢察官囑託就指紋所為之鑑定書（100 年
    4 月11日調科貳字第10000140370 號，偵卷第43頁至第45頁
    參照），依前揭說明自有證據能力。
  (二)按被告以外之人於偵查中向檢察官所為陳述，除顯有不可信
    之情況者外，得為證據，刑事訴訟法第159 條之1 第2 項定
    有明文。偵查中對被告以外之人（包括證人、鑑定人、告訴
    人、被害人及共同被告等）所為之偵查筆錄，或被告以外之
    人向檢察官所提之書面陳述，性質上均屬傳聞證據。惟現階
    段刑事訴訟法規定檢察官代表國家偵查犯罪、實行公訴，依
    法其有訊問被告、證人及鑑定人之權，證人、鑑定人且須具
    結，而實務運作時，檢察官偵查中向被告以外之人所取得之
    陳述，原則上均能遵守法律規定，不致違法取供，其可信度
    極高，職是，被告以外之人前於偵查中已具結而為證述，除
    反對該項供述得具有證據能力之一方，已釋明「顯有不可信
    之情況」之理由外，不得遽指該證人於偵查中之陳述不具證
    據能力。經查，證人蔡少帆於偵查中以證人身分向檢察官所
    為之陳述，業經證人依法具結，被告及其辯護人復均未抗辯
    該審判外陳述有何顯不可信之情況，本院審酌上揭證人陳述
    時之外在環境，並無何顯不可信之情況，揆諸上開說明，應
    認上開證人於偵查中以證人身分向檢察官所為之陳述，得為
    證據，具有證據能力。
  (三)按被告以外之人於審判外之陳述，雖不符刑事訴訟法第159
    條之1 至第159 條之4 規定，而經當事人於審判程式同意作
    為證據，法院審酌該言詞陳述或書面陳述作成時之情況，認
    為適當者，亦得為證據；當事人、代理人或辯護人於法院調
    查證據時，知有該法第159 條第1 項不得為證據之情形，而
    未於言詞辯論終結前聲明異議者，視為有前項之同意，該法
    第159 條之5 業已明揭其旨。本件公訴人、被告及其辯護人
    均對於證人即鉅商公司負責人蔡少帆、證人即為被告曾正雄
    所冒名之曾耀正等人於警詢時之證述、高雄市政府交通局99
    年8 月13日高市交裁字第0990035337號函、屏東縣政府警察
    局舉發違反道路交通管理事件通知單、高雄市政府營利事業
    登記證、車輛詳細資料報表等證據，均未爭執其證據能力，
    本院並審酌該證據作成時之情況，認為並無不適當者，依上
    開說明，均認應有證據能力。
二、訊據被告曾正雄就上開犯罪事實均坦承不諱，核與證人即鉅
    商公司負責人蔡少帆、證人即為被告曾正雄所冒名之曾耀正
    等人證述之情節均大致相符，並有高雄市政府交通局99年8
    月13日高市交裁字第0990035337號函、屏東縣政府警察局舉
    發違反道路交通管理事件通知單、中華民國小客車租賃定型
    化契約書、本票（原本均附於偵卷附件袋內）、高雄市政府
    營利事業登記證、車輛詳細資料報表等件在卷足憑，再以被
    告之指印亦與附表所示本票、中華民國小客車租賃定型化契
    約書上之指印相符，有法務部調查局100 年4 月11日調科貳
    字第10000140370 號鑑定書在卷可查，是被告上開不利於己
    之任意性自白核與事實相符，堪採信為證據。且查被告曾正
    雄係為租賃車輛而偽造並行使上開文書，故被告供承伊於99
    年3 月15日當係同時偽造並完成上開文書後，隨即交付予鉅
    商公司之人員而行使之，並據以取得所租賃之車輛等語（偵
    卷第36頁參照），亦可採信。故本件事證明確，被告犯行均
    洵足認定，應依法論科。
三、論罪科刑：
  (一)核被告曾正雄就行使其所偽造如附表編號1 、2 、4 、5 所
    示文書之犯行，均係犯刑法第216 條、第210 條之行使偽造
    私文書罪。其先後偽造該等文書後，復加以行使，其偽造上
    開文書之低度行為，分別為行使之高度行為所吸收，均不另
    論罪。被告先後4 次行使上開偽造之私文書，其犯意各別、
    行為互殊，應予分論併罰。
  (二)按有價證券係以實行券面所表彰之權利時，必須占有該券為
    特質。本票上權利之移轉及行使，與其占有本票有不可分離
    之關係，一旦喪失占有，非依法定程序，不得享有本票上之
    權利，是本票自屬有價證券之一種。再按刑法第201 條第1
    項之偽造有價證券罪，所稱「偽造」乃指無權制作有價證券
    之人，假冒他人名義，或逾越有制作權人之授權範圍，而制
    作外觀上具有價證券形式之虛偽證券之行為而言；故核被告
    就其偽造如附表編號3 所示本票之所為，係犯刑法第201 條
    之偽造有價證券罪。被告偽造上開本票上之曾耀正之簽名並
    蓋指印之行為，乃偽造有價證券之階段行為，均不另論罪；
    其行使偽造有價證券之低度行為，應為偽造之高度行為所吸
    收，亦不另論罪。
  (三)被告於99年3 月15日以一行為同時觸犯行使偽造私文書、偽
    造有價證券罪，為想像競合犯，應依刑法第55條之規定，從
    一較重之偽造有價證券罪處斷。公訴意旨雖認：被告行使偽
    造私文書與偽造有價證券之行為間，犯意有別，罪名互殊，
    應予分論併罰等語，惟被告係同時冒證人曾耀正之名簽名於
    本票及租賃契約書，並持以交付予鉅商公司人員而行使之，
    顯見被告犯罪目的單一，犯罪時間密接，自應僅認係一偽造
    行為，而非併罰之數罪，公訴意旨尚有誤會，附此敘明（臺
    灣高等法院高雄分院99年度上訴字第501 號判決意旨參照）
    。
  (四)按刑之量定，為求個案裁判之妥當性，法律固賦予法院裁量
    餘地，但此項裁量之行使，除應依刑法第57條規定，審酌行
    為人及其行為等一切情狀為整體之評價外，並應顧及比例原
    則，使罪刑均衡，輕重得宜，以契合社會及國民之法律感情
    。又犯罪之情狀顯可憫恕，認科以最低度刑仍嫌過重者，得
    酌量減輕其刑，刑法第59條定有明文。此所謂「情狀」，係
    指法官量刑時所應考量之各種情狀而言，在審酌個案時，遇
    有情輕法重之情形下，裁判者本即得適用刑法第59條之規定
    ，以酌量減輕其刑。本院審酌被告前揭所為之偽造有價證券
    犯行，應係其為求順利租用汽車，應租賃公司之要求所為，
    衡其並無訛詐該汽車之本意，事後亦如約歸還該汽車，堪認
    被告應係一時失慮而出此下策，擅自偽造本票持以交付行使
    ，而本票於實務上之流通性甚低，是其犯行對於金融交易秩
    序之危害尚屬輕微；而刑法第201 條第1 項所定3 年以上有
    期徒刑之法定刑，乃係基於有價證券之廣大流通性，如有偽
    造，勢將對以信用為基礎之金融交易秩序造成不可預估之嚴
    重損害，此與被告偽造本案有價證券僅係供擔保租賃汽車目
    的之用，二者尚非相當，本院權衡被告偽造本票並未據以供
    流通之用，所生危險尚輕，與其所犯偽造有價證券罪名最輕
    本刑為3 年以上有期徒刑之法定刑責，堪認有情輕法重，在
    客觀上足以引起一般之同情，縱令對其科以法定最低本刑，
    猶嫌過重，爰依刑法第59條之規定，就被告偽造有價證券犯
    行，酌量減輕其刑。
  (五)上開所論各罪，犯意各別、行為互殊，均應分論併罰。
  (六)爰審酌被告曾正雄前於94年間因竊盜案件，經法院判刑確定
    （尚未執行完畢而未構成累犯），素行不佳，明知未經考取
    駕駛執照之人不得駕駛汽車，仍執意以他人身分向汽車租賃
    業者承租汽車使用，且先後多達4 次，時間自98年10月間迄
    99年3 月間，長逾5 月，甚至其中1 次更簽發本票作為租賃
    車輛之擔保，對所冒名之對象，及汽車租賃之對象即鉅商公
    司均造成損害，惟被告於犯後坦承犯行，且未以假冒之身分
    詐取鉅商公司之車輛，復於本院審理中業已清償鉅商公司所
    積欠之款項，鉅商公司負責人蔡少帆亦表示願意原宥被告，
    有被告提出之匯款單據及本院與蔡少帆之電話紀錄在卷可憑
    ，堪認其犯後頗具悔意，態度尚佳。兼衡被害人即遭被告冒
    名之曾耀正亦於警詢時即表示被告為其堂弟，無意向其提出
    告訴等語（警卷附99年10月12日警詢筆錄第2 頁參照），其
    犯罪手段尚屬平和等一切情狀，分別量處如主文所示之刑，
    及定其應執行刑。
  (七)沒收部分：
  1.扣案被告偽造如附表編號3 所示之本票1 紙及編號1 、2 、
    4 、5 所示文書上之「曾耀正」簽名共16枚、指印共14 枚
    ，不問屬於犯人與否，應分別依刑法第205 條、第219 條均
    宣告沒收之。
  2.至附表編號1 、2 、4 、5 所示文書上，承租人欄位上雖均
    有記載「曾耀正」文字（各契約上均有1 處，共計4 處），
    然該文字僅在表徵訂立契約者為何人，故此部分之文字並非
    署押，無庸諭知沒收，附此敘明。
據上論斷，應依刑事訴訟法第299 條第1 項前段，刑法第201 條
第1 項、第216 條、第210 條、第55條、第59條、第205 條、第
219 條、第51條第5 款，判決如主文。
本案經檢察官許英輝到庭執行職務
中    華    民    國   100    年    7     月    27    日
                  刑事第四庭    審判長法  官  莊鎮遠
                                      法  官  蔡玉雪
                                      法  官  李謀榮
以上正本證明與原本無異。
如不服本判決應於收受判決後10日內向本院提出上訴書狀，並
應敘述具體理由；其未敘述上訴理由者，應於上訴期間屆滿後
20日內向本院補提理由書（均須按他造當事人之人數附繕本）
「切勿逕送上級法院」。
中    華    民    國   100    年    7     月    27    日
                                      書記官  蔡進吉
附錄本件論罪科刑法條：
中華民國刑法第201條
意圖供行使之用，而偽造、變造公債票、公司股票或其他有價證
券者，處3 年以上10年以下有期徒刑，得併科3 千元以下罰金。
行使偽造、變造之公債票、公司股票或其他有價證券，或意圖供
行使之用，而收集或交付於人者，處1 年以上7 年以下有期徒刑
，得併科3 千元以下罰金。
中華民國刑法第216條
行使第210 條至第215 條之文書者，依偽造、變造文書或登載不
實事項或使登載不實事項之規定處斷。
中華民國刑法第210條
偽造、變造私文書，足以生損害於公眾或他人者，處5 年以下有
期徒刑。
附表：
┌──┬─────┬─────┬────────┬──────────────────┐
│編號│時間      │地點      │文書名稱        │偽造內容                            │
├──┼─────┼─────┼────────┼──────────────────┤
│1   │98年10月4 │高雄市前鎮│中華民國小客車租│「曾耀正」簽名4 枚，指印5 枚        │
│    │日        │區○○○路│賃定型化契約書  │（除該契約書上承租人姓名欄所示「曾耀│
│    │          │321號     │                │正」姓名部分以外之其餘簽名）        │
├──┼─────┼─────┼────────┼──────────────────┤
│2   │99年3月15 │同上      │同上            │「曾耀正」簽名4 枚，指印3 枚        │
│    │日        │          │                │（除該契約書上承租人姓名欄所示「曾耀│
│    │          │          │                │正」姓名部分以外之其餘簽名）        │
├──┼─────┼─────┼────────┼──────────────────┤
│3   │99年3月15 │同上      │編號256658號之本│「曾耀正」簽名1 枚，指印3 枚        │
│    │日        │          │票乙紙          │                                    │
│    │          │          │                │                                    │
├──┼─────┼─────┼────────┼──────────────────┤
│4   │99年3月16 │同上      │中華民國小客車租│「曾耀正」簽名4 枚，指印3 枚        │
│    │日        │          │賃定型化契約書  │（除該契約書上承租人姓名欄所示「曾耀│
│    │          │          │                │正」姓名部分以外之其餘簽名）        │
├──┼─────┼─────┼────────┼──────────────────┤
│5   │99年3月19 │同上      │同上            │「曾耀正」簽名4 枚，指印3 枚        │
│    │日        │          │                │（除該契約書上承租人姓名欄所示「曾耀│
│    │          │          │                │正」姓名部分以外之其餘簽名）        │
└──┴─────┴─────┴────────┴──────────────────┘